【裁判字號】    92,上訴,196
【裁判日期】    920305
【裁判案由】    偽造文書等
【裁判全文】
臺灣高等法院臺中分院刑事判決          民國九十二年度上訴字第一九六號
    上  訴  人
    即  被  告  丙○○  男  二.
右上訴人因偽造文書等案件，不服臺灣苗栗地方法院中華民國九十一年十二月六日第
一審判決（民國九十一年度訴字第二八五號，起訴案號：臺灣苗栗地方法院檢察署民
國九十年度偵字第三０四０號），提起上訴，本院判決如左：
    主    文
原判決撤銷。
丙○○連續行使偽造私文書，足以生損害於公眾及他人，處有期徒刑陸月，如易科罰
金，以佰元折算壹日。
    事    實
一、丙○○於民國（下同）八十九年九月間，在不詳處所，明知不詳之人所交付之乙
    ○○之身分證一張及印章一枚（均係乙○○所有，於八十九年八月二十二日晚上
    十一時許，在苗栗縣苑裡鎮中正里十五鄰一二七號自宅失竊），係來源不明之贓
    物，竟仍予收受，得手後，丙○○即基於概括之犯意，先後於同年十一月十六日
    及同年十一月二十二日，至中華電信股份有限公司（下稱中華電信公司），冒用
    乙○○名義，分別在二份行動電話業務申請書之「原用戶簽章欄」及「受託人簽
    章欄」上盜用乙○○之印文各一枚，合計四枚，而連續偽造私文書二份，並連同
    上開乙○○身分證，連續持以交付不知情之中華電信公司經辦人員林玲瑟，分別
    申辦中華電信公司之行動電話門號0000000000號及00000000
    00號，而行使前開偽造之申請書，均足生損害於乙○○及中華電信公司對於電
    信管理之正確性。嗣丙○○為警循線查獲。
二、案經苗栗縣警察局通霄分局移轉台灣苗栗地方法院檢察署檢察官偵查起訴。
    理    由
一、右開犯罪事實，業據上訴人即被告丙○○（下稱被告）於原審審理供認不諱，核
    與被害人乙○○於警訊、偵查指訴、証人林玲瑟、熊依忠於警訊証述情節相符，
    並有0000000000號行動電話通聯紀錄、電信使用者資料查詢單各一件
    、行動電話業務申請書二份附偵查卷可稽，被告之自白與事實相符，事證已明確
    。
二、被告於警訊、偵查、本院審理時雖否認犯罪情事，辯稱，右開行動電話非其所申
    請的，或謂，乙○○身分證及印章，係鄭慶宏交給伊，叫伊申請的，並無犯罪意
    圖云云，惟證人鄭慶宏於警訊、偵查時已分別否認有竊取乙○○身分證，或叫被
    告以乙○○名義申請行動電話情事，是被告所辯，尚不足採信，應以其於原審所
    為之自白，較為可採。
三、被告於本院審理時，雖提出身心障礙手冊，以證明其精神病，惟被告於警訊、偵
    查及本院審理中，均能對其犯罪情節，提出有利之辯解，尚難據該手冊所載「精
    神病」，即認定被告行為時對於事理判斷低有常人，而有精神耗弱情狀，不得據
    以減輕其刑。
四、綜上，本件事證已明確，被告所辯，為圖卸刑責之詞，不足採信，犯行堪以認定
    。
五、核被告行使偽造私文書，足以生損害於乙○○及中華電信公司，係犯刑法第二百
    十六條、第二百十條之行使偽造私文書罪，其明知而收受乙○○失竊之印章、身
    分證等贓物，係犯刑法第三百四十九條第一項之收受贓物罪，被告盜用乙○○印
    章、印文於上開各該申請書上，盜用印章、印文之行為應為偽造私文書行為之部
    分行為；其偽造私文書後復持以行使，偽造之低度行為應為行使之高度行為所吸
    收，均不另論罪。被告先後二次行使偽造私文書犯行，時間緊接，所犯罪名與構
    成要件相同，顯係基於概括犯意反覆而為，應依連續犯規定，論以一罪，並加重
    其刑。被告所為上開連續行使偽造私文書罪及收受贓物罪間，有方法結果之裁判
    上一罪之牽連關係，應從一重之連續行使偽造私文書罪處斷。
六、原審為科刑之判決，固非無見，惟查被告係偽造右開申請書後，持交不知情之中
    華電信公司經辦人員林玲瑟申辦行動電話門號，並非利用不知情之林玲瑟偽造並
    行使該申請書，原判決認被告係利用不知情之人犯行使偽造私文書罪，為間接正
    犯，尚有未洽，又右開申請書上「乙○○」之印文四枚係盜用，非偽造，原審依
    刑法第二百十九條沒收，亦有違誤，被告上訴意旨，否認犯罪，雖無可取，但原
    判決既有上述可議之處，仍應由本院將原判決撤銷改判，審酌被告犯罪之動機、
    方法、所生危害程度及於原審坦認犯罪等一切情狀，仍量處如主文第二項所示之
    刑，並諭知易科罰金之折算標準。中華電信股份有限公司苗栗營業處行動電話業
    務申請書二份上盜用之「乙○○」印文四枚，係盜用非偽造，不得依刑法第二百
    十九條宣告沒收，該申請書已交付該公司非被告所有，不在沒收之列，併此敘明
    。
七、據上論斷，應依刑事訴訟法第三百六十九條第一項前段、第三百六十四條、第二
    百九十九條第一項前段，刑法第五十六條、第二百十六條、第二百十條、第三百
    四十九條第一項、第五十五條、第四十一條第一項前段，罰金罰鍰提高標準條例
    第一條前段、第二條，判決如主文。
本案經檢察官甲○○到庭執行職務。
中      華      民      國      九十二   年       三      月     五     日
                                    臺灣高等法院臺中分院刑事第一庭
                                          審判長法  官  陳  紀  綱
                                                法  官  方  艤  駐
                                                法  官  陳  登  源
右正本證明與原本無異。
如不服本判決應於收受送達後十日內向本院提出上訴書狀，其未敘述上訴之理由者並
得於提起上訴後十日內向本院補提理由書（均須按他造當事人之人數附繕本）。
                                                書記官  林  明  冬
中      華      民      國      九十二   年       三      月     六     日
附錄本判決論罪科刑法條：
刑法第二百十六條：
行使第二百十條至第二百十五條之文書者，依偽造、變造文書或登載不實事項或使登
載不實事項之規定處斷。
刑法第二百十條：
偽造、變造私文書，足以生損害於公眾或他人者，處五年以下有期徒刑。
                                                                        Ｉ


司法院資訊處製作；財團法人民間司法改革基金會備份。
